【裁判字號】    97,交抗,1995
【裁判日期】    971128
【裁判案由】    違反道路交通管理處罰條例
【裁判全文】
臺灣高等法院交通事件裁定            97年度交抗字第1995號
抗  告  人
即受處分人  甲○○
上列抗告人因違反道路交通管理處罰條例案件，不服臺灣桃園地
方法院，中華民國97年10月31日所為裁定（97年度交聲字第1324
號），提起抗告，本院裁定如下：
    主  文
抗告駁回。
    理  由
一、按汽車駕駛人飲用酒類後其吐氣所含酒精濃度超過每公升0.
    25毫克以上者，不得駕車，道路交通安全規則第114條第2款
    定有明文。又汽車駕駛人，駕駛汽車經測試檢定酒精濃度超
    過規定標準者，處新台幣15,000元以上60,000元以下罰鍰，
    並當場移置保管其車輛及吊扣其駕駛執照1年，汽車駕駛人
    併應接受道路交通安全講習，道路交通管理處罰條例第35條
    第1項第1款、第24條第1項第2款定有明文。上開規定之立法
    目的，在於駕駛人飲酒後駕車，反應及操控能力降低，將無
    法保持清晰、正確之判斷，增加發生交通事故之危險，對於
    整體用路人之生命、身體、財產法益造成極大危害，故對於
    酒後駕車行為，除科以罰鍰及當場移置保管汽車外，並吊扣
    駕駛人之駕駛執照1年並命其接受道路交通安全講習，以避
    免駕駛人再犯，確保用路人之安全。又汽車駕駛人取得高一
    級車類之駕駛資格者，應換發駕駛執照，並准其駕駛較低級
    車類之車輛，其規定如下：(一)已領有聯結車駕駛執照者，得
    駕駛大客車、大貨車、代用大客車、大客貨兩用車、曳引車
    、小型車、輕型機器腳踏車．．．道路交通安全規則第61條
    第1項另有明文。而94年12月14日修車前道路交通管理處罰
    條例第68條原規定：「汽車駕駛人，因違反本條例及道路交
    通安全規則之規定，受吊扣或吊銷駕駛執照處分時，吊扣或
    吊銷其持有各級車類之駕駛執照」。修正後規定：「汽車駕
    駛人，因違反本條例及道路交通安全規則之規定，受吊銷駕
    駛執照處分時，吊銷其持有各級車類之駕駛執照」。其修正
    理由謂：舊法將違規駕駛人所持有各級車類之駕駛執照一併
    吊扣，失之過酷，影響人民工作及生活甚鉅，故依修正後規
    定，受吊扣駕駛執照處分時，不再吊扣其持有各級車類之駕
    駛執照。是以行為人有道路交通管理處罰條例第35條第1項
    第1款所規定之違規行為，而須吊扣駕駛執照時，僅能吊扣
    行為人當時駕駛該違規車輛所憑之駕駛執照，而不得吊扣違
    規行為人所持有，與駕駛違規車輛無關之其他各級車類駕駛
    執照。換言之，道路交通管理處罰條例第35條第1項第1款規
    定之「吊扣駕駛執照」，應係指「吊扣駕駛人酒後違規駕駛
    時，駕駛該違規車輛所憑之駕駛執照」。故已領有輕型機車
    駕駛執照者，酒後違規駕駛輕型機車時，吊扣者即係該駕駛
    者之輕型機車駕駛執照，不得吊扣該駕駛者領有之其他汽車
    或機車駕駛執照。但取得高一級車類之駕駛資格者，依法既
    應換發駕駛執照，並得駕駛較低級車類之車輛，則行為人持
    其領有之較高級駕駛執照，酒後違規駕駛較低級之車輛時，
    自應吊扣其駕駛該違規車輛所憑之較高級駕駛執照（例如領
    有普通重型機車駕駛執照者，得駕駛輕刑機車，當領有普通
    重型機車駕駛執照之人，酒後違規駕駛輕型機車時，即應吊
    扣其駕駛該輕型機車所憑之普通重型機車駕駛執照），始符
    道路交通安全規則第114條第2款、第61條第1項、道路交通
    管理處罰條例第35條第1項第1款、第24條第1項第2款及第68
    條規定之立法意旨。
二、原處分意旨略以：異議人即受處分人（以下簡稱受處分人）
    甲○○於民國（下同）96年6月27日晚間11時39分許，酒後
    駕駛車牌號碼7427－NT號自用小客車上路，行經桃園縣大溪
    鎮○○○街132號前，為桃園縣政府警察局大溪分局圳頂派
    出所員警攔檢查獲，測得其呼氣酒精濃度高達每公升0.61毫
    克，酒精濃度超過規定標準，乃依法掣單舉發違規，原處分
    機關爰依道路交通管理處罰條例第35條第1項第1款之規定，
    裁處受處分人罰鍰新台幣（下同）49,500元，並吊扣其職業
    聯結車駕駛執照12個月，並施以道路交通安全講習。
三、異議意旨略以：受處分人固坦承於上開時地因酒後駕車，為
    警攔檢查獲後，經測得酒精濃度為每公升0.61毫克等情不諱
    ，惟對於原處分機關吊扣其職業聯結車駕駛執照12個月，並
    施以道路交通安全講習部分，聲明不服，辯稱：其違規時係
    駕駛自用小客車，乃原處分機關竟吊扣其職業聯結車駕駛執
    照，與比例原則不符，且使其工作權受到影響，為此提起異
    議云云。
四、原裁定以：
(一)受處分人於96年6月27日下午11時39分許，酒後駕駛車牌號
    碼7427－NT號自用小客車，途經桃園縣大溪鎮○○○街132
    號附近，為桃園縣政府警察局大溪分局圳頂派出所員警攔檢
    查獲，測得其呼氣酒精濃度高達每公升0.61毫克，酒精濃度
    超過規定標準，乃依法掣單舉發違規。嗣經原處分機關即交
    通部公路總局新竹監理所桃園監理站以受處分人酒後駕車，
    酒精濃度超過標準（即每公升0.25毫克），而依道路交通管
    理處罰條例第35條第1項第1款、第24條第1項第2款規定，裁
    處49,500元（按此部分受處分人並未聲明異議，如97年7月
    24日聲明異議狀所載，原審遽以裁定聲明異議駁回，尚有未
    洽，但受處分人就此部分並未提起抗告，詳如後述），吊扣
    其職業聯結車駕駛執照12個月，並施以道路交通安全講習，
    有酒精測定紀錄表、桃園縣政府警察局交字第DB0000000號
    舉發違反道路交通管理事件通知單、桃園監理站桃監裁罰字
    第裁52-DB0000000號違反道路交通管理事件裁決書附卷可稽
    。
(二)受處分人於酒後駕駛自用小客車遭警攔查舉發時，係持用職
    業聯結車駕駛執照，有原處分機關檢附之汽車駕駛人螢幕列
    印1件在卷可參，而依前開說明，受處分人雖無自用小客車
    駕駛執照，但仍應吊扣其駕駛自用小客車所憑之職業聯結車
    駕駛執照。
(三)修正後道路交通管理處罰條例第68條規定，故將原「吊扣」
    部分予以刪除，並於修正理由說明：舊法將違規駕駛人所持
    有各級車類之駕駛執照一併吊扣，失之過酷，影響人民工作
    及生活甚鉅，故依修正後規定，受吊扣駕駛執照處分時，不
    再吊扣其持有各級車類之駕駛執照。但此係指駕駛人因違規
    遭吊扣該違規車輛之駕駛執照後，不得再另吊扣駕駛人持有
    其他各級車類駕駛執照之情形，與駕駛人持用高一級駕駛執
    照，而駕駛低一級車類之情形有間，自不得比附援引，亦即
    本件仍應吊扣駕駛人持用之高一級駕駛執照，方屬適法，受
    處分人就此部分提出異議，尚無足取。原審以原處分機關依
    道路交通管理處罰條例第35條第1項第1款、第24條第1項第2
    款規定，裁處49,500元，並吊扣其職業聯結車駕駛執照12個
    月，並施以道路交通安全講習，要屬適法，因認受處分人聲
    明異議為無理由，予以駁回。經核尚無違誤。
五、抗告意旨略以：受處分人對於上開酒後駕駛違規情事並無異
    議，雖道路交通管理處罰條例第35條第1項第1款規定前開違
    規行為，應裁處罰鍰，並吊扣駕駛執照1年及施以道路交通
    安全講習，惟該吊扣駕駛執照部分，依同條例第68條之修正
    說明，僅限於駕駛人違規時駕駛之駕駛執照種類，原處分機
    關及原裁定自不能任意擴張法律解釋，吊扣駕駛人違規駕駛
    時所駕車輛種類以外之駕駛執照，是以受處分人於違規時既
    係駕駛自小客車，依法所受處分僅限於吊扣自小客車駕駛執
    照，自不得吊扣職業聯結車駕駛執照。至原裁定認道路交通
    管理處罰條例第35條第1項第1款規定之「吊扣駕駛執照」，
    係指吊扣駕駛人酒後違規駕駛時，駕駛該違規車輛所憑之駕
    駛執照，與同條例第68條之修正意旨不符，且為保障人民之
    工作權及生存權，其裁處之範圍、方式、手段，應遵守比例
    原則，方為允當，本件自不得擴張法律解釋，限制受處分人
    其他級車輛行駛道路之權利，為此提起抗告云云
六、經查：受處分人係持職業聯結車駕駛執照，作為合法駕駛自
    小客車之依據，揆諸前開說明，原處分機關吊扣其駕駛該自
    小客車所憑之職業聯結車駕駛執照，即屬適法，況駕駛人使
    用較高等級駕駛執照駕駛次等級之車輛違規時，若僅能吊扣
    其所駕駛之該等級車輛駕駛執照，無異宣告免除此項違規行
    為所應吊扣執照之處罰，且任令駕駛人得再持用較高等級駕
    駛執照駕駛次等級之車輛，有失道路交通管理處罰條例規定
    以吊扣駕駛執照之方式，禁止駕駛人為對他人生命、身體、
    財產法益，或公共安全法益有重大危害行為之立法目的，甚
    且變相鼓勵社會大眾多考高一等級之駕駛執照，而可免於違
    規時受到吊扣執照之處罰，洵非妥當。是以受處分人既持用
    職業聯結車駕駛執照駕駛自小客車，該駕駛執照即等同其得
    憑以駕駛小型車駕駛執照，故其於駕駛小型車違規時，依法
    吊扣其所持用駕駛之職業聯結車駕駛執照，自不違反比例原
    則。受處分人執此爭議，尚無足取。抗告意旨，仍持陳詞，
    指摘原裁定不當，為無理由，應予駁回。
七、另關於原處分機關裁處受處分人罰鍰49,500元部分，受處分
    人並未聲明異議（如97年7月24日聲明異議狀所載），原審
    遽以裁定駁回該部分聲明異議，雖有未洽，但受處分人對該
    部分表明並無異議，亦未提起抗告，有97年11月12日刑事抗
    告狀在卷為憑，本院自無庸審酌，附此敘明。
據上論斷，應依道路交通管理處罰條例第89條，道路交通案件處
理辦法第26條，刑事訴訟法第412條，裁定如主文。
中    華    民    國    97    年    11    月    28    日
                  刑事第十七庭  審判長法  官  趙功恆
                                      法  官  陳憲裕
                                      法  官  高明哲
以上正本證明與原本無異。
不得再抗告。
                                      書記官  梁淑時
中    華    民    國    97    年    11    月    28    日


司法院資訊處製作；財團法人民間司法改革基金會備份。
